【裁判字號】    99,訴,204
【裁判日期】    990602
【裁判案由】    殺人未遂
【裁判全文】
臺灣苗栗地方法院刑事判決               99年度訴字第204號
公  訴  人  臺灣苗栗地方法院檢察署檢察官
被      告  甲○○
指定辯護人  本院公設辯護人丙○○
上列被告因殺人未遂案件，經檢察官提起公訴（99年度偵緝字第
73 號），本院判決如下：
    主  文
甲○○犯重傷未遂罪，處有期徒刑貳年。緩刑伍年。
    事  實
一、甲○○於民國98年8 月7 日晚間8 時30分許，因煮稀飯要給
    其母親高許彩鑾食用，而其弟乙○○竟要求高許彩鑾晚上不
    要吃稀飯，造成甲○○誤以為乙○○對其有所不滿，甲○○
    、乙○○2 人遂因此起言語爭執，甲○○又見乙○○身材較
    為高大，倘如2 人徒手毆打，其並無優勢，故其先行在苗栗
    縣苑裡鎮舊社里12鄰150 之1 號住家廚房內，以左右手各持
    1 把廚房用菜刀（長約21公分、寬約10公分，未扣案），以
    便與乙○○理論時得以增加優勢；此時，其明知乙○○與其
    理論時，其2 人僅相隔1 、2 公尺左右之近距離，而可預見
    以其所持有之菜刀朝乙○○頭部胡亂揮砍，極有可能造成乙
    ○○受有一目以上視能或二耳以上聽能之毀敗或其他身體健
    康有重大不治或難治之傷害等重傷害結果，竟仍基於縱若乙
    ○○因之受有重傷害亦不違背其本意之不確定故意，以左右
    手各持1 把廚房用菜刀直接向站在面前之乙○○揮砍，其中
    1 刀先砍向乙○○的頭部，之後更接連砍了4 刀，因而致乙
    ○○受有臉部前額裂傷約6 2 1 公分裂傷、右側臉部裂
    傷4 2 1 公分、左手腕裂傷約3 2 1 公分、左前臂
    及左上臂擦傷約4 2 公分、2 1 公分等傷害，幸母親高
    許彩鑾即時擋在乙○○前面，加上父親高清木洗澡洗到一半
    衝出來阻止，甲○○始罷手，且幸乙○○經治療後，所受傷
    害尚未達到重傷害之程度，上開重傷害犯行始未遂；甲○○
    因見乙○○受傷流血，故在有偵查犯罪權限之機關或人員尚
    未發覺其上揭犯行前，主動以上開住處之家用電話報警，並
    向前往現場處理之承辦警員坦承犯行而自首，嗣並接受裁判
    。
二、案經乙○○訴請苗栗縣警察局通霄分局報請臺灣苗栗地方法
    院檢察署檢察官偵查起訴。
    理  由
壹、程序部分：
一、按被告以外之人於偵查中向檢察官所為之陳述，除顯有不可
    信之情況者外，得為證據，刑事訴訟法第159 條之1 第2 項
    亦有明文，而該條之立法理由係認被告以外之人（包括證人
    、鑑定人、告訴人、被害人及共同被告等）之陳述如在法官
    面前為之，因其任意陳述之信用性係在已受確定保障之情況
    下所為，自得作為證據。而現階段刑事訴訟法規定檢察官代
    表國家偵查犯罪、實施公訴，依法其有訊問被告、證人及鑑
    定人之權，證人、鑑定人且須具結，而實務運作時，檢察官
    偵查中向被告以外之人所取得之陳述，原則上均能遵守法律
    規定，不致違法取供，其可信度極高，職是，被告以外之人
    前於偵查中已具結而為證述，除反對該項供述得具有證據能
    力之一方，已釋明「顯有不可信之情況」之理由外，即不宜
    遽指該證人於偵查中之陳述不具證據能力。本件證人乙○○
    於偵查中在檢察官前所為陳述，已經依法具結，另被告及指
    定辯護人復未曾提及檢察官在偵查時有何不法取供致證人證
    詞顯不可信之情事，是其等於偵查中之證述，自得採為本件
    證據。
二、刑事訴訟法第159 條之4 第2 款所稱從事業務之人於業務上
    或通常業務過程所須製作之紀錄文書、證明文書，因係於通
    常業務過程不間斷、有規律而準確之記載，且大部分紀錄係
    完成於業務終了前後，無預見日後可能會被提供作為證據之
    偽造動機，其虛偽之可能性小，除非該等紀錄文書或證明文
    書有顯然不可信之情況，否則有承認其為證據之必要。醫院
    診斷證明書係病患就診或就醫，醫師就其診斷治療病患結果
    ，所出具之證明書。醫師法第17條規定，醫師如無法令規定
    之理由，不得拒絕診斷書之交付。醫師係從事醫療業務之人
    ，病患如純為查明病因並以接受治療為目的，而到醫療院所
    就醫診治，醫師於例行性之診療過程中，對該病患所為醫療
    行為，於業務上出具之診斷書，屬於醫療業務上或通常醫療
    業務過程所製作之證明文書，自該當於上開條款所指之證明
    文書。本案卷附李綜合醫療社團法人苑裡李綜合醫院診斷證
    明書、99年4 月1 日李綜醫字第099002010 號函文、急診病
    歷各1 份及病患受傷照片3 張，符合刑事訴訟法第159 條之
    4 第2 款所定文書之要件，經查亦無顯不可信之情形，應有
    證據能力。
三、按被告以外之人於審判外之言詞或書面陳述，除法律有規定
    者外，不得作為證據，刑事訴訟法第159 條固定有明文。惟
    被告以外之人於審判外之陳述，雖不符同法第159 條之1 至
    之4 規定，而經當事人於審判程序同意作為證據，法院審酌
    該言詞陳述或書面陳述作成時之情況，認為適當者，亦得為
    證據；又當事人、代理人或辯護人於法院調查證據時，知有
    第159 條第1 項不得為證據之情形，而未於言詞辯論終結前
    聲明異議者，視為有前項之同意，同法第159 條之5 亦定有
    明文。其立法意旨在於傳聞證據未經當事人之反對詰問予以
    核實，原則上先予排除，惟若當事人已放棄詰問或未聲明異
    議，基於證據資料愈豐富，愈有助於真實發現之理念，且強
    化言詞辯論原則，法院自可承認該傳聞證據例外擁有證據能
    力。經查：本判決所引用之下列非供述證據，性質上均屬傳
    聞證據，惟檢察官及被告、指定辯護人於本院審理中調查證
    據時，知有刑事訴訟法第159 條第1 項不得為證據之情形，
    未於言詞辯論終結前聲明異議，且本院審酌上開言詞陳述作
    成時之客觀情況並無不當，並無不宜作為證據之情事，則依
    刑事訴訟法第159 條之5 之規定，認均具有證據能力。
貳、實體部分：
一、訊據被告甲○○對於上開犯罪事實於本院審理時坦承不諱，
    核與證人即被害人乙○○、高許彩鑾於警詢、偵查中證述及
    告訴人乙○○於本院審理時陳述之情節相符，且有李綜合醫
    療社團法人苑裡李綜合醫院診斷證明書、99年4 月1 日李綜
    醫字第099002010 號函文、急診病歷、苗栗縣警察局通霄分
    局山腳派出所報案通聯譯文內容各1 份及照片4 張、案發後
    現場錄影光碟1 片在卷可稽，足認被告上開自白與事實相符
    ，被告犯行洵堪認定，應予以依法論科。
二、核被告所為，係犯刑法第278 條第3 項、第1 項之使人受重
    傷未遂罪。公訴意旨雖以被告涉犯殺人未遂罪，惟公訴人於
    本院審理時，業已陳述、論告本件起訴之事實該當於刑法27
    8 條第3 項、第1 項之使人受重傷未遂罪，自行更正原起訴
    法條，本院自無庸再變更公訴人起訴之法條，附此敘明。又
    被告著手於重傷害犯罪行為之實施，而未至被害人乙○○受
    有重傷害之結果，為未遂犯，本院審酌其犯案情節及對被害
    人所生損害等情，爰依刑法第25條第2 項之規定減輕其刑。
    至辯護人雖以被告係自行終止前開重傷害犯行，應依據刑法
    第27條第1 項之規定，予以減輕或免除其刑等語；惟查，本
    案被告係在砍殺告訴人乙○○5 刀後，方由證人即被告之母
    親高許彩鑾在場出面阻止，要求被告與告訴人乙○○不要再
    打架，被告才停止砍殺之動作，此部份事實，業據證人高許
    彩鑾於警詢、證人乙○○於警詢、偵查時證述綦詳，此有警
    詢筆錄1 份在卷可證（見98年度偵字第6009號卷第7 頁背面
    、第5 至6 頁、第23頁）。由此可知，本案被告並非係因己
    意而中止前開重傷害犯行，是此部份未遂犯行，即與刑法第
    27 條 第1 項之規定不符，自難適用刑法第27條第1 項之規
    定，予以減輕或免除其刑；另被告於重傷害未遂犯行後，在
    有偵查犯罪權限之機關或人員尚未發覺其上揭犯行前，主動
    報警且向承辦警員坦承犯行，嗣並接受偵訊，有苗栗縣警察
    局通霄分局山腳派出所報案通聯譯文1 份及錄音光碟1 張在
    卷可佐，其對於未發覺之犯罪自首而受裁判，爰依刑法第62
    條之規定減輕其刑，並依法遞減之。
三、爰審酌被告與告訴人乙○○僅因細故發生爭執，即率爾持刀
    與告訴人乙○○理論，並基於使人受重傷害之犯意，持刀砍
    擊告訴人乙○○，致告訴人乙○○受有臉部前額裂傷約6 
    2 1 公分裂傷、右側臉部裂傷4 2 1 公分、左手腕裂
    傷約3 2 1 公分、左前臂及左上臂擦傷約4 2 公分、
    2 1 公分等傷害，告訴人乙○○受傷非輕，行為並無可取
    ，惟兼念及被告犯後坦承犯行、態度良好，且其素行尚佳，
    此有臺灣高等法院被告前案紀錄表1 份在卷可稽；被告於本
    院審理時已與告訴人乙○○達成民事和解，亦已經賠償告訴
    人乙○○，此有本院調解紀錄表、99年度苗小調字第79號調
    解筆錄、郵政國內匯款執據各1 份附卷可證，及其犯罪動機
    、手段等一切情狀，量處如主文所示之刑。另被告供本件犯
    罪所用之上開菜刀2 把，並非被告所有（見本院卷第68頁）
    ，且未據扣案，爰不予宣告沒收。
四、末查被告未曾因故意犯罪受有期徒刑以上刑之宣告，此有臺
    灣苗栗地方法院檢察署刑案資料查註紀錄表及臺灣高等法院
    被告前案紀錄表各1 份附卷可佐，其經此教訓，自當知所警
    惕而無虞再犯，本院綜核各情認上開有期徒刑之宣告，已足
    策其自新，所宣告之刑，以暫不執行為適當，併依法諭知緩
    刑5年，用啟自新。
五、據上論斷，應依刑事訴訟法第299 條第1 項前段，刑法第27
    8 條第1 項、第3 項、第25條第2 項、第62條、第74條第1
    項第1 款，判決如主文。
本案經檢察官洪清秀到庭執行職務。
中    華    民    國    99    年    6     月    2     日
                  刑事第三庭  審判長法  官  柳章峰
                                    法  官  林佩儒
                                    法  官  許蓓雯
以上正本證明與原本無異。
如不服本判決應於收受判決後10日內向本院提出上訴書狀，並應
應敘述具體理由。其未敘述上訴理由者，應於上訴期間屆滿後20
日內向本院補提理由書( 均須按他造當事人之人數附繕本) 「切
勿逕送上級法院」。告訴人或被害人如對本判決不服者，應具備
理由請求檢察官上訴，其上訴期間之計算係以檢察官收受判決正
本之日期為準。
                                    書記官  徐一夫
中    華    民    國    99    年    6     月    2     日
附錄本判決論罪科刑法條全文
中華民國刑法第278條
使人受重傷者，處 5 年以上 12 年以下有期徒刑。
犯前項之罪因而致人於死者，處無期徒刑或 7 年以上有期徒刑
。
第 1 項之未遂犯罰之。

司法院資訊處製作；財團法人民間司法改革基金會備份。
